【裁判字號】    89,台上,144
【裁判日期】    890113
【裁判案由】    盜匪
【裁判全文】
最高法院刑事判決                                八十九年度台上字第一四四號
    上  訴  人  甲○○
右上訴人因盜匪案件，不服臺灣高等法院高雄分院中華民國八十八年十月二十八日第
二審判決（八十八年度上訴字第一三四三號，起訴案號：台灣高雄地方法院檢察署八
十八年度偵字第一五七四三號），提起上訴，本院判決如左：
    主  文
上訴駁回。
    理  由
按刑事訴訟法第三百七十七條規定，上訴於第三審法院，非以判決違背法令為理由，
不得為之。是提起第三審上訴，應以原判決違背法令為理由，係屬法定要件。如果上
訴理由狀並未依據卷內訴訟資料，具體指摘原判決不適用何種法則或如何適用不當，
或所指摘原判決違法情事，顯與法律規定得為第三審上訴理由之違法情形，不相適合
時，均應認其上訴為違背法律上之程式，予以駁回。本件原判決認定上訴人甲○○與
已判刑確定之陳雅弦共同意圖為自己不法之所有，於民國八十八年六月十四日零時卅
五分許，共乘ＹＹＪ－六六五號機車，至高雄縣仁武鄉○○路永宏巷二號萊爾富超商
，二人均戴口罩進入店內，至櫃臺佯裝購買香菸，上訴人趁機抽出其所有預藏之西瓜
刀，揮舞西瓜刀令店員吳元海打開收銀機，致使吳元海無法抗拒，趨前欲打開收銀機
時，陳雅弦在旁以三字經辱罵吳元海，上訴人揮刀砍傷吳元海之左上臂（未據告訴）
，陳雅弦見狀將收銀機整台取走（內有現金新台幣二千五百元），得手後二人隨即騎
乘上開機車逃逸，並將強劫所得之款項花費完盡等情。因而撤銷第一審判決，改判仍
論處上訴人共同意圖為自己不法之所有，以強暴致使不能抗拒而取他人之物罪刑。係
以上開事實已經上訴人於警訊、偵查中、一審及原審供承不諱，核與已判刑確定之共
犯陳雅弦及被害人吳元海於警、偵訊、一審及原審證述之情節相符，復有上訴人與陳
雅弦二人於上揭時地為盜匪行為時所拍攝之監視錄影帶一卷扣案可資佐證，而上開錄
影帶經一審當庭勘驗結果，亦與上訴人、陳雅弦之供述，及證人吳元海證述之內容一
致，有筆錄附卷可按，為其所憑之證據及認定之理由。從形式上觀察，原判決要無採
證認事違背經驗法則、論理法則或理由不備之違背法令之情形。而上訴人就其如何與
陳雅弦共同為強盜犯行之經過情節，已迭於警、偵訊及法院調查審理時，供承無訛，
所供先後一致，且與共犯陳雅弦之供述及被害人之指訴，亦核相符合，上訴人於警訊
中甚且對案發後其將做案所用之西瓜刀及收銀機棄置於何處各情，亦供陳甚詳，足見
其於做案當時神智清楚，對外界事務之認識、判斷及理解能力，應無喪失或減退情形
。至吳元海於一審審理時雖曾供稱伊見上訴人有點恍惚等語，然此係證人個人臆測之
詞，且無任何積極證據足佐，則原審未據以認上訴人於案發當時有心神喪失或精神耗
弱情形，自無違法可言。又刑法第五十九條之酌量減輕其刑，必於犯罪之情狀，在客
觀上足以引起一般同情，認為即予宣告法定最低刑，仍嫌過重者，始有適用。上訴意
旨並未敘明所犯盜匪罪，在客觀上有如何足堪憫恕，而為原審漏未審酌之情形，泛詞
指摘原判決未依該條規定酌量減輕其刑，亦難認係適法之第三審上訴理由。懲治盜匪
條例係立法院經立法程序於四十六年六月五日修正公布施行，將第八條「依特種刑事
案件訴訟條例審理」及第十條「施行期間定為一年，必要時得以命令延長」之規定予
以刪除，原第九條改為第八條，第十一條改為第九條。經考其刪除第十條有關限時法
規定之立法本意，係為遏止盜風，改善治安，認本條例第一條至第七條及原第九條（
修正後為第八條）均仍有施行之必要，因將本條例由限時法改為經久施行之常態性刑
事特別法，並重新調整條次，形式上雖稱「修正」，實質上，已具重新全部立法之性
質。原審適用本條例論處上訴人盜匪罪刑，應無上訴人所指判決適用法則不當可言。
是上訴意旨所指摘原判決違法情形，核與法律規定得為第三審上訴理由之違法情形，
不相適合，依前揭說明，其上訴違背法律上之程式，應予駁回。
據上論結，應依刑事訴訟法第三百九十五條前段，判決如主文。
中      華      民      國    八十九    年      一      月     十三     日
                              最高法院刑事第六庭
                                  審判長法官  紀  俊  乾
                                        法官  楊  商  江
                                        法官  黃  正  興
                                        法官  陳  東  誥
                                        法官  張  春  福
      右正本證明與原本無異
                                              書  記  官
中      華      民      國    八十九    年      一      月     十八     日


司法院資訊處製作；財團法人民間司法改革基金會備份。
